最高法院刑事判決　　　　　　　　九十四年度台非字第八五號
　　上訴人　最高法院檢察署檢察總長
　　被　　　告　甲○○
　　　　　　　　　　　　2號3.
　　　　　　　　　　　 （現在台灣台南監獄台南分監執行中）
上列上訴人因被告違反麻醉藥品管理條例案件，對於台灣高等法
院中華民國八十三年三月三日第二審確定判決（八十三年度上訴
字第七五一號，起訴案號：台灣桃園地方法院檢察署八十二年度
偵字第六七三○號），認為部分違法，提起非常上訴，本院判決
如下：
    主  文
原判決及第一審判決關於連續非法吸用化學合成麻醉藥品部分均
撤銷。
甲○○連續非法吸用化學合成麻醉藥品，處有期徒刑伍月，如易
科罰金，以佰元折算壹日。
    理  由
非常上訴理由稱：「一、按受有期徒刑之執行完畢，或受無期徒
刑或受有期徒刑一部之執行而赦免後，五年以內再犯有期徒刑以
上之罪者，始為累犯，刑法第四十七條定有明文。本件台灣高等
法院以被告曾犯傷害罪，經判處有期徒刑六月確定，於（民國）
七十七年一月十八日執行易科罰金完畢。詎仍不知悔改，復基於
概括犯意，自八十一年十月起連續施用毒品海洛因。又另行起意
，並基於概括犯意，自八十二年四月初起連續在台北縣泰山鄉○
○村○○○○○路旁友人『建雄』住處，非法吸用化學合成麻醉
藥品安非他命，嗣於同年月十二日為警查獲。因認被告連續施用
毒品，累犯，處有期徒刑三年四月；又連續非法吸用化學合成麻
醉藥品，累犯，處有期徒刑六月，應執行有期徒刑三年六月。惟
查被告又另行起意，非法吸用化學合成麻醉藥品安非他命之時間
在八十二年四月初以後，顯已逾前案傷害罪執行易科罰金完畢（
七十七年一月十八日）後五年期間，應不構成累犯。乃第一審法
院竟依累犯之規定判處有期徒刑六月，自有判決適用法則不當之
違法。原判決駁回被告之上訴，維持第一審法院之判決，其判決
自亦違背法令。二、案經確定，且於被告不利。爰依刑事訴訟法
第四百四十一條、第四百四十三條提起非常上訴，以資糾正。」
等語。
本院按：受有期徒刑之執行完畢，或受無期徒刑或有期徒刑一部
之執行而赦免後，五年以內再犯有期徒刑以上之罪者，方為累犯
，此觀刑法第四十七條規定甚明。如前受有期徒刑之執行完畢，
已逾五年始再犯有期徒刑以上之罪者，即與累犯之構成要件不合
，不能論以累犯。本件被告甲○○於七十六年間因犯傷害罪經原
審法院判處有期徒刑六月，於七十七年一月十八日執行完畢，至
八十二年四月初又連續非法吸用化學合成麻醉藥品，而為本件犯
罪時，前案執行完畢顯已逾五年，自與累犯之構成要件不合，不
能論以累犯。乃第一審判決誤認為累犯，適用刑法第四十七條規
定加重其刑，顯有適用法則不當之違法。原審未予糾正，率予維
持，同屬違誤。案經確定，且不利於被告，非常上訴意旨執以指
摘，洵有理由，應由本院將原判決及第一審判決關於連續非法吸
用化學合成麻醉藥品部分均撤銷，另行判決如主文第二項所示之
刑，並諭知易科罰金之折算標準（按被告雖另犯連續施用毒品罪
，經判處有期徒刑三年四月確定，因不在非常上訴審判之範圍，
無從在本件定其應執行刑，故非法吸用化學合成麻醉藥品所處有
期徒刑五月，仍應依法諭知易科罰金之折算標準），以資救濟。
再毒品危害防制條例雖於八十七年五月二十日修正公布，同年月
二十二日生效，將安非他命列為第二級毒品，施用第二級毒品者
，依同條例第十條第二項規定處罰，但非常上訴程序，係代替原
審就其裁判時應適用之法律而為裁判，原審判決時，上開條例尚
未修正公布，自仍應適用原審裁判時應適用之法律，併此敘明。
據上論結，應依刑事訴訟法第四百四十七條第一項第一款但書，
麻醉藥品管理條例第十三條之一第二項第四款，刑法第十一條前
段、第五十六條、第四十一條，罰金罰鍰提高標準條例第二條，
判決如主文。
中　　華　　民　　國　九十四　年　　四　　月　 十四 　日
                      最高法院刑事第十二庭
                          審判長法官  謝　俊　雄
                                法官  陳　世　雄
                                法官  蘇　振　堂
                                法官  吳　信　銘
                                法官  徐　文　亮
      本件正本證明與原本無異
                                      書  記  官
中　　華　　民　　國　九十四　年　　四　　月　 十九 　日
                                                      Ｑ
附錄適用法條：
麻醉藥品管理條例第十三條之一第二項第四款
違反前條之規定，其屬於第二條第四款之麻醉藥品者，依左列規
定處罰：
四、非法施打、吸用者，處三年有期徒刑有期徒刑、拘役或一萬
    元以下罰金。
